【裁判字號】    99,交聲,1185
【裁判日期】    991119
【裁判案由】    違反道路交通管理處罰條例聲明異議
【裁判全文】
臺灣士林地方法院交通事件裁定        99年度交聲字第1185號
原處分機關  交通部公路總局臺北區監理所基隆監理站
異  議  人
即受處分人  甲○○
上列異議人即受處分人因違反道路交通管理處罰條例案件，對於
交通部公路總局臺北區監理所基隆監理站民國99年10月20日所為
之處分（基監字第裁42-C00000000號）不服，聲明異議，本院裁
定如下：
    主  文
異議駁回。
    理  由
一、按汽車駕駛人飲用酒類或其他類似物後其吐氣所含酒精濃度
    超過每公升0.25毫克或血液中酒精濃度超過百分之0.05以上
    者，不得駕車，道路交通安全規則第114條第2款定有明文。
    次按汽車駕駛人，駕駛汽車經測試檢定有酒精濃度超過規定
    標準者，處新臺幣（下同）15,000元以上60,000元以下罰鍰
    ，並當場移置保管其車輛及吊扣其駕駛執照1年，道路交通
    管理處罰條例第35條第1項第1款、第3項分別定有明文。
二、原處分意旨略以：異議人即受處分人甲○○於民國99年10月
    7日22時34分許，駕駛9905-QX號自用小客車，在臺北縣汐止
    市○○○路345號前，因「駕駛執照吊扣期間駕駛汽車，且
    酒精濃度超過規定標準」，經臺北縣政府警察局汐止分局舉
    發在案，依道路交通管理處罰條例第35條第3項規定，吊銷
    駕駛執照，自吊銷日起3年內不得重新考領駕駛執照，並依
    同條例第24條第1項第2款（裁決書漏引第1項第2款）之規定
    ，施以道路交通安全講習，至罰鍰部分俟本院判決後再行裁
    處等語。
三、異議意旨略以：伊當時係因喝酒駕車，途中發生車禍，經酒
    精測試鑑定後，測定值達0.69毫克，致伊同時持有普通小客
    車、職業大貨車、職業大客車及職業聯結車之駕駛執照全部
    遭吊銷，伊係靠駕駛聯結車維持生計，不應吊銷伊全部駕照
    ，請求僅吊銷普通小客車之駕照，以維持生計云云。
四、經查：
  (一)查異議人原領有普通小客車駕駛執照，因另案酒後駕車，此
    駕照業自99年1月11日至100年1月10日止吊扣在案；詎異議
    人復於吊扣駕駛執照期間即99年10月7日22時34分許，因「
    駕駛執照吊扣期間駕駛汽車，且酒精濃度超過規定標準」之
    違規，為員警掣單舉發在案，原處分機關乃依上開規定，吊
    銷其持有各級車類之駕駛執照，3年內不得考領駕駛執照之
    事實，業據異議人自承在卷（見本院卷第4頁），且有臺北
    縣政府警察局舉發違反道路交通管理事件通知單影本、異議
    人汽車駕照基本資料各1紙在卷可佐（見本院卷第8、9 頁）
    ，本件違規事實洵堪認定，合先敘明。
  (二)雖異議人以前揭情詞置辯，然關於吊銷駕駛執照處分效力與
    執行方式之法令依據，應依據道路交通管理處罰條例第68條
    規定，然該條業於94年12月14日修正，並於95年2月27日經
    行政院以院臺交字第0950082898號令發布定自95年3月1日施
    行（下稱修正後）。按94年12月14日修正前（下稱修正前）
    道路交通管理處罰條例第68條係規定：「汽車駕駛人因違反
    本條例及道路交通安全規則之規定，受『吊扣或吊銷』駕駛
    執照處分時，『吊扣或吊銷』其持有各級車類之駕駛執照。
    」，而94年12月14日修正、95年3月1日施行之道路交通管理
    處罰條例第68條規定則係：「汽車駕駛人，因違反本條例及
    道路交通安全規則之規定，受『吊銷』駕駛執照處分時，『
    吊銷』其持有各級車類之駕駛執照」，其立法理由略以：「
    原條文將違法或違規駕駛人所持有各級車輛之駕駛執照一併
    吊扣或吊銷失之過酷，影響人民工作及生活過鉅，爰修正之
    」等語，有道路交通管理處罰條例第68條審查報告可資查考
    （見立法院公報第94卷第70期第135頁至138頁），是綜觀前
    開法條及修法說明，通過之修正條文既未將該條全數刪除，
    而僅係將道路交通管理處罰條例第68條原有條文中之「吊扣
    或」3字刪除，故受「吊扣」駕駛執照處分時，固不再吊扣
    其持有各級車類之駕駛執照，然於受「吊銷」駕駛執照處分
    時，仍應吊銷其持有各級車類之駕駛執照至為明確。
  (三)再查異議人前曾因駕駛汽車經測試檢定，酒精濃度超過規定
    標準，而遭原處分機關分別於93年12月30日、99年1月11日
    吊扣其普通小型車駕駛執照，此有異議人汽車駕照基本資料
    1紙供參（見本院卷第9頁），是異議人已多次因飲酒致酒精
    濃度超過規定標準而受處罰，異議人仍不思悔改，復於上開
    時、地駕駛普通小客車，為本件酒後駕車肇事致人受傷之違
    規行為，異議人既為一合法考領有駕駛執照之人，且陳稱駕
    駛車輛為其謀生技能，當更應注意其駕駛車輛時之精神狀態
    是否良好、有無酒醉駕車之行為，而不該於其吊扣駕照期間
    再違規飲酒後駕駛普通小客車，以致為警查獲，致其所持有
    之職業聯結車駕駛執照亦一併遭吊銷，其本身之行為自亦有
    相當之可歸責性。又本次之吊銷駕駛執照處分僅禁考3 年，
    於該期間屆滿後，異議人仍可再次透過考試取得駕駛執照，
    尚非完全禁止異議人據以工作生存之權利。基此，異議人有
    於上開時間、地點駕駛執照吊扣期間駕駛小型車之違規，本
    即應依道路交通管理處罰條例第35條第1 項第3 款之規定，
    受吊銷駕駛執照之處分，並依同條例修正後第68條規定，吊
    銷其持有之各級駕駛執照無誤。本件異議人原持有聯結車職
    業駕駛執照及普通小客車駕駛執照等情，有汽車駕駛人基本
    資料1 份在卷可查（見本院卷第9 頁），則揆諸上開規定及
    說明，異議人因取得高一級車類之駕駛執照資格者，應換發
    駕駛執照，並准其駕駛較低級車類之車輛，如受吊銷駕駛執
    照處分時，吊銷其持有各級車類之駕駛執照，是原處分機關
    裁處吊銷異議人持有之各級車輛駕駛執照即聯結車職業駕駛
    執照，3 年內不得考領駕駛執照，自於法有據，經核並無違
    誤。從而，異議人所辯，不足為採，是
    本件異議為無理由，應予駁回。
五、綜上所述，異議人於上開時、地駕駛車牌號碼9905-QX 號自
    用小客車，於前揭時、地有「駕駛執照吊扣期間駕駛汽車，
    且酒精濃度超過規定標準」之事實，堪以認定。原處分機關
    依道路交通管理處罰條例第35條第3項之規定，就異議人前
    揭違規行為，裁處吊銷駕駛執照，3年內不得考領駕駛執照
    ，並依同條例第24條第1項第2款之規定，施以道路交通安全
    講習，核無違誤，本件聲明異議為無理由，應予駁回。
據上論斷，依道路交通案件處理辦法第19條，裁定如主文。
中    華    民    國    99    年    11    月    19    日
                        交通法庭法  官  徐文瑞
以上正本證明與原本無異。
如不服本裁定應於裁定送達後 5日內向本院提出抗告狀。
                                書記官  蔡雨呈
中    華    民    國    99    年    11    月    19    日

司法院資訊處製作；財團法人民間司法改革基金會備份。
